【裁判字號】    92,交抗,235
【裁判日期】    920321
【裁判案由】    違反道路交通管理處罰條例
【裁判全文】
臺灣高等法院刑事裁定                            九十二年度交抗字第二三五號
    抗告人即
    受處分人    甲○○
右抗告人因違反道路交通管理處罰條例案件，不服台灣士林地方法院中華民國九十二
年一月二十日裁定（九十一年度交聲字第一三三三號），提起抗告，本院裁定如左：
    主  文
抗告駁回。
    理  由
一、本件抗告意旨略以：抗告人並無如證人即舉發員警陳信宏所述之違規行為，且酒
    測過程有瑕疵；又原裁定未依積極證據認定抗告人之違規行為，顯違證據法則，
    為此提起抗告云云。
二、按交通違規事件之裁罰，性質上屬於交通行政主管機關本於職權就公法上具體事
    件所為之決定而對外直接發生法律效果之單方行政行為；關於其新舊法之適用原
    則，參酌行政法院五十六年度判字第八一號判例意旨「本件原告行為時尚在舊所
    得稅法施行期間，實體上固應適用舊法，但被告官署稽徵程序係開始於現行所得
    稅法令公布施行以後，程序上即應適用新法」所示，係採「實體從舊，程序從新
    」之原則。次按道路交通管理處罰條例雖於民國九十一年七月三日修正公布，同
    條例第九十三條並授權行政院訂定施行日期，經行政院於九十一年八月十四日以
    院臺交字第０九一００四０六七六─Ａ號函訂定同年九月一日施行。同條例第三
    十五條亦經修正，而違反道路交通管理事件統一裁罰標準及處理細則亦於九十一
    年八月三十日經交通部交路發字第０九一Ｂ００００九一號令及內政部臺內警字
    第０九一００七六二九七號令會銜修正發布全文，將法規名稱改為違反道路交通
    管理事件統一裁罰基準及處理細則，而於同年九月一日施行。然本件抗告人行為
    時之日期為九十一年八月十三日，而斯時新法既尚未施行或修正，依前揭「實體
    從舊」原則，本件自應適用行為時即修正前之舊法，尚無新舊法之比較問題 (
    是以下所引道路交通管理處罰條例、違反道路交通事件統一裁罰標準及處理細則
    條文均係九十一年九月一日修正施行前之舊法)，核先敘明。
三、按汽（機）車駕駛人有飲酒後其吐氣所含酒精成份超過每公升０．二五毫克以上
    者，不得駕車，為道路交通安全規則第一百十四條第二款定有明文；又汽（機）
    車駕駛人，駕駛汽（機）車經測試檢定有酒精濃渡超過規定標準者，處新台幣（
    下同）一萬五千元以上六萬元以下罰鍰，並當場禁止其駕駛及吊扣其駕駛執照一
    年。汽（機）車駕駛人經依前項規定吊扣駕駛執照，並於吊扣期間再有前項情形
    者，處六萬元罰鍰，並吊銷其駕駛執照。道路交通管理處罰條例第三十五條第一
    項第一款、第二項、第三條第八款分別定有明文。
四、本件抗告人即異議人甲○○前於民國九十年十月二十八日因酒後駕車肇事致人受
    傷，為台北市政府警察局大同分局員警舉發，並經台北市交通事件裁決所處以吊
    扣駕照之處分，詎其竟於駕照吊扣期間即九十一年八月十八日二十三時三十分，
    飲酒後，騎乘車號ＤＱＧ－二一０號輕型機車，行經臺北市○○○路○段與中正
    路口時，為執行酒測勤務之臺北市政府警察局保安警察大隊第二中隊員警發現後
    攔檢，並檢測受處分人飲酒後其吐氣所含酒精濃度成份為每公升０．五四毫克，
    已有酒精濃度過量情形，遂以抗告人有違反道路交通管理處罰條例第三十五條第
    二項之行為掣單舉發，嗣抗告人拒絕簽收員警開立之舉發違反道路交通管理事件
    通知單，經員警在舉發通知單上載明抗告人拒絕簽收之事由後，依違反道路交通
    管理事件統一裁罰基準及處理細則第十一條第一項第一款規定，視為抗告人已經
    收受該通知單。嗣抗告人於應到案日前向原處分機關申訴，原處分機關函請舉發
    機關調查結果，仍認抗告人有上開違規行為，乃依道路交通管理處罰條例第三十
    五條第二項及違反道路交通管理事件統一裁罰標準表之規定，裁處抗告人六萬元
    罰鍰，並吊銷其駕駛執照。
五、查抗告人甲○○於原審固坦承飲酒，惟矢口否認有本件違規行為，辯稱：當天作
    了好幾次酒精濃度測試，均無法測出酒精濃度值，最後警察告訴他酒測值，惟其
    並未看到酒測單，且其持有大客車駕照，所以重機車駕照被吊扣，仍可騎乘輕機
    車云云。經查：
(一)證人即舉發之臺北市政府警察局保安大隊第二中隊員警陳信宏於原審到庭具結證
    稱：九十一年八月十八日在延平北路中正路口，我們正執行酒測勤務，看到受處
    分人時，抗告人就把機車停放在靠近中正路口十公尺前，人就往後跑。之後，我
    們的小隊長及執行人員就上前查看，發現他滿身酒味，我們就請他配合酒測，但
    他一直不肯配合，當場大吵大鬧，我們就將他帶回保安大隊隊部，之後，他還是
    不肯配合，我們還請他喝水，並勸他配合，還請他女兒到場幫忙。約隔了一小時
    ，才作酒測。之前我們有叫他一直吹氣來酒測，但是他還是都不肯配合吹氣，導
    致吹氣量不足，酒測機器當機，一直做到後來才有這一張酒測紙等語，核與卷附
    本件之呼氣酒精測試器所測試之酒精測試表影本上所載之測試日期時間相符。抗
    告人亦於原審自承當日確實有喝酒駕車經攔停並被帶往保安大隊進行酒測之事實
    。而本件之所以會有多次酒精測試，乃是因為抗告人不願配合吹氣之故，亦據證
    人陳信宏證述綦詳，是本件進行多次酒測並非毫無正當理由，自不得以此而認酒
    測過程有何瑕疵。證人陳信宏為原處分機關認定抗告人有前開違規行為之原證人
    ，其到庭在法官面前以言詞供述本件訴訟上之待證事實 (即抗告人有酒精濃度測
    試超過法定值之違規事實)，法院由其等上開供述已得有抗告人確有上開違規行
    為之心證，且於本件卷存證據資料內並無任何積極證據足以證明證人之證述係屬
    虛偽，亦無有足以令人顯信其等證述為不可採之品性證據或前科證據存在，本院
    自不得僅以證人陳信宏為本件開單告發抗告人之員警而全盤抹煞其等在訴訟上所
    具有之原證人資格。況查執行勤務警察掣單舉發違反道路交通管理處罰條例所列
    之違規事實，本質上為行政處分，係公務員基於職務上之權力，依法就特定之具
    體事件所為之具公法上效果之單方面行政行為，基於公務員為公法上行為具有公
    信力之原則，該行政行為當可被推定為真正，其據以依法處分之事實認定亦為正
    確無誤，從而本件抗告人空言酒測過程有瑕疵云云要屬卸責之詞，不足採信。本
    件抗告人確有於前揭時地經警酒精濃度測試超過法定標準之違規行為洵堪認定。
(二)抗告人前因酒醉駕駛重型機車致人受傷而遭裁處吊扣重型機車駕駛執照之處分，
    吊扣期間至九十二年二月四日始屆滿，有臺灣士林地方法院九十一年度交簡上字
    第二八號判決、證號查詢機車駕駛人列印資料一紙附卷可稽，並為受處分人所自
    承。而依道路交通管理處罰條例第六十八條規定：汽車駕駛人，因違反本條例及
    道路交通安全規則之規定，受吊扣或吊銷駕駛執照處分時，吊扣或吊銷其持有各
    級車類之駕駛執照。則抗告人雖僅受吊扣重機車駕駛執照之處分，其各級車類駕
    駛執照依該規定自亦一併吊扣。是即便如抗告人所言其尚持有大客車駕駛執照，
    依法亦因其重機車駕照吊扣而一併吊扣。是抗告人辯稱：其領有大客車駕照而騎
    乘本件輕型機車，仍非屬駕照吊扣期間再為飲酒駕車之行為云云，核無足採。
六、綜上，本件抗告人於酒醉駕車吊扣駕照期間騎乘機車酒精濃度過量之違規行為，
    至堪認定。原審因認原處分機關依道路交通管理處罰條例第三十五條第二項及道
    路交通管理事件統一裁罰標準表之規定裁處罰鍰六萬元，並吊銷其駕駛執照三年
    ，核無違誤，乃裁定駁回抗告人在原審之異議，經核原裁定認事用法，尚無違誤
    。抗告人仍執前詞指摘原裁定不當，為無理由，應予駁回。
據上論結，應依道路交通管理處罰條例第八十九條，刑事訴訟法第四百十二條，裁定
如主文。
中    華    民    國      九十二    年      三       月     二十一      日
                              臺灣高等法院交通法庭
                                  審判長法  官  陳  祐  治
                                        法  官  王  炳  梁
                                        法  官  楊  炳  禎
右正本證明與原本無異。
不得再抗告。
                                        書記官  廖  素  花
中    華    民    國      九十二    年      三       月     二十七      日


司法院資訊處製作；財團法人民間司法改革基金會備份。
